【裁判字號】    89,勞小上,4
【裁判日期】    890706
【裁判案由】    給付薪資
【裁判全文】
臺灣臺北地方法院民事判決  八十九年度勞小上字第四號
    上  訴  人  華府國際博覽顧問股份有限公司
    法定代理人  廖國禎
    被上訴人    甲○○
右當事人間請求給付薪資事件，上訴人對於中華民國八十九年一月十二日本院臺北簡
易庭八十八年度北勞小字第七０號小額程序第一審判決提起上訴，本院判決如左：
    主      文
原判決關於命上訴人給付超過新台幣貳萬陸仟元部分，及該部分假執行之宣告，暨訴
訟費用之裁判均廢棄。
右開廢棄部分，被上訴人在第一審之訴駁回。
其餘上訴駁回。
第一、二審訴訟費用由上訴人負擔十分之九，餘由被上訴人負擔。
    事      實
甲、上訴人方面：
一、聲明：
（一）原判決廢棄。
（二）被上訴人在第一審之訴駁回。
二、陳述：除與原審判決書所載者相同茲予引用外，補稱：
（一）被上訴人請求金額為薪資新台幣（下同）二萬六千元，往返車資三千元，原審
      判決未就三千元部分說明被上訴人請求權基礎為何，即率予准許，顯然違背法
      令。
（二）被上訴人請求之薪資部分，正確金額應為二萬四千元，而非二萬六千元。兩造
      約定薪資內容為：第一個月二萬五千元，第二個月三萬元，於每月五日給付。
（三）被上訴人離職之際，擅自將上訴人客戶資料帶走未返還，致上訴人受有損害，
      應對上訴人負損害賠償責任。爰以此主張與被上訴人薪資債權相抵銷。且在被
      上訴人交出客戶資料前，上訴人拒絕給付積欠之薪資。
（四）被上訴人係在上訴人公司擔任業務員工作，負責招攬廠商參加展覽會。被上訴
      人到職時，上訴人曾將客戶資料全部交予被上訴人。
三、證據：援用原審之立證方法，另提出薪資明細、賠償損失明細、客戶明細。
乙、被上訴人方面：
一、聲明：駁回上訴。
二、陳述：除與原審判決書所載者相同茲予引用外，補稱：
（一）起訴請求之薪資為貳萬陸仟元，至於仟元部分則為起訴後被上訴人支出之交
      通費。
（二）到職時，被上訴人所擔任之職務並無前手，故未辦交接。另上訴人僅給付部分
      客戶資料，其餘之客戶為被上訴人自行開發者，上訴人主張被上訴人有取走客
      戶資料應舉證證明之。
三、證據：援用原審之立證方法。
    理      由
甲、程序方面：
一、按「對於小額程序之第一審裁判，得上訴或抗告於管轄之地方法院，其審判以合
    議行之；對於前項第一審裁判之上訴或抗告，非以其違背法令為理由，不得為之
    ，民事訴訟法第四百三十六條之二十四規定甚明。上訴人對於小額程序第一審裁
    判提起上訴，理由為被上訴人請求金額除薪資外之往返車資三千元，原審判決未
    就三千元部分說明被上訴人請求權基礎為何，即率予准許，顯然違背法令等語。
    經查，被上訴人請求金額固為二萬九千元，然就其中三千元於起訴狀表明係主張
    因訴訟往返之車資（詳見起訴狀）；惟原審判決竟自行認定三千元部分係屬薪資
    ，且未就其為此認定之理由於判決中加以說明。準此，顯有判決不備理由之情，
    判決當然違背法令。
二、依同法第四百三十六條之二十九第一項規定：「小額程序之第二審判決，有下列
    情形之一者，得不經言詞辯論為之︰一、經兩造同意者。」，本件兩造已於本院
    八十九年四月十七日準備程序期日同意不經言詞辯論而為判決，合先敘明。
乙、得心證之理由：
一、被上訴人起訴主張其任職上訴人公司，嗣因故離職，上訴人竟拒絕給付當月薪資
    二萬六千元，為此爰依勞動契約之法律關係起訴請求上訴人給付薪資二萬六千元
    及訴訟期間往來車資三千元。上訴人則以被上訴人離職時未辦妥離職移交手續，
    待其回公司辦妥離職及業務移交手續後，即可領取薪資等語，資為抗辯。
二、被上訴人主張其自八十八年四月十二日起任職上訴人公司，嗣於同年五月二十六
    日因故離職，上訴人竟拒絕給付當月薪資二萬六千元等事實，業據其提出台北市
    政府勞工局函為證，上訴人對此亦不爭執，自堪信為真實。
三、依民事訴訟法第四百三十六條之二十八第一項規定：「當事人於第二審程序不得
    提出新攻擊或防禦方法。」，是以，上訴人另於本院審理中主張被上訴人僅得請
    求薪資二萬四千元；又被上訴人離職之際，擅自將上訴人客戶資料帶走未返還，
    致上訴人受有損害，應對上訴人負損害賠償責任，故爰以此主張與被上訴人薪資
    債權相抵銷等情，為其於原審所未提出之新抗辯，自不得於本院審理中再行提出
    ，是其此部分主張即屬無據。
四、上訴人另抗辯被上訴人離職之際，擅自將上訴人客戶資料帶走未返還，在被上訴
    人交出客戶資料前，上訴人拒絕給付積欠之薪資等語；惟為被上訴人所否認，並
    陳稱其離職時並未帶走任何資料。雖上訴人提出賠償損失明細、客戶明細為據，
    然仍無法證明被上訴人於八十八年五月二十六日離職時，確有攜走此等客戶資料
    ，故上訴人此部分抗辯即屬無據。
五、縱然認為上訴人所指被上訴人確有未歸還客戶資料之行為乙節為真，惟按報酬應
    依約定之期限給付之，無約定者，依習慣，無約定亦無習慣者，依(一)報酬分期計
    算者，應於每期屆滿時給付之(二)報酬非分期計算者，應於勞務完畢時給付之，民
    法第四百八十六條定有明文。又因契約互負債務者，於他方當事人未為對待給付
    前，得拒絕自己之給付，但自己有先為給付之義務者不在此限，同法第二百六十
    四條第一項亦有明文。經查，兩造依往例習慣，係由上訴人於次月五日將前月之
    工資給付予被上訴人，為兩造所不爭者。依前揭民法第四百八十六條規定，上訴
    人自有給付八十八年五月一日至五月二十六日共計二萬六千元工資報酬之義務，
    且有依同法第二百六十四條第一項但書規定先為給付之義務。再者，勞工對雇主
    除負有提供勞務之主給付義務外，尚有忠實義務，如：保密、信譽維護、不正利
    益收受、營業競爭禁止、報告結算、危害通知等附隨義務，其中關於報告結算義
    務即勞工於離職後辦理移交手續，既非屬基於勞動契約之主要給付義務，自非雇
    主即上訴人給付報酬工資義務之對待給付甚明，因而並無民法第二百六十四條規
    定之適用。綜上，上訴人以被上訴人尚未辦理移交手續（未歸還客戶資料）為由
    ，而行使同時履行抗辯權，拒絕被上訴人請求給付薪資報酬二萬六千元，於法不
    合，所辯不足採信。
六、再者，最高法院三十二年上字第三一四五號判例意旨固認：「當事人支出之旅費
    ，並不在現行民事訴訟費用法所定費用之內，自無從認為訴訟費用，如依民法之
    規定，可認為因他造之侵權行為所受之損害者，得向他造請求賠償，此項賠償請
    求權，不因民事訴訟法定有訴訟費用之負擔，及民事訴訟費用法定有訴訟費用之
    範圍而被排除。」，茲既被上訴人請求三千元訴訟期間往返車資部分，為上訴人
    所否認，則被上訴人就此部分費用之支出自應負舉證責任，今被上訴人就其有車
    資之支出並未提出證據以實其說，是其此部分請求即無理由，應予駁回。
七、綜前所述，被上訴人本於勞動契約之法律關係，請求上訴人給付二萬六千元，為
    有理由，應予准許。逾此所為之請求，為無理由，應予駁回。原審就超過上開應
    准許部分，為上訴人敗訴之判決，並為假執行之宣告，自有未洽。上訴意旨就此
    部分指摘原判決不當，求予廢棄改判，為有理由。至於上開應准許部分，原審判
    命上訴人給付，並為假執行之宣告，核無違誤，上訴意旨，就此部分仍執陳詞，
    指摘原判決不當，即無理由，應駁回其上訴。
八、據上論結，本件上訴為一部有理由，一部無理由，依民事訴訟法第四百三十六條
    之二十九第一款、第四百三十六條之三十二第二項、第四百五十條、第四百四十
    九條第一項、第七十九條但書，判決如主文。
中      華      民      國    八十九    年      七      月      六      日
                                        勞工法庭審判長法  官  陳邦豪
                                                      法  官  詹文馨
                                                      法  官  賴錦華
右為正本係照原本作成
本判決不得上訴
中      華      民      國    八十九    年      七      月      六      日
                                                  法院書記官  張汝琪


司法院資訊處製作；財團法人民間司法改革基金會備份。
